【裁判字號】    89,上訴,4507
【裁判日期】    900406
【裁判案由】    重傷害等
【裁判全文】
臺灣高等法院刑事判決                          八十九年度上訴字第四五七號
    上  訴  人  台灣基隆地方法院檢察署檢察官
    上  訴  人
    即  被  告  乙○○
    被      告  丁○○
    右二人共同
    選任辯護人  黃鈺華
                洪桂如
    被      告  甲○○
    選任辯護人  詹振寧
右上訴人，因被告等重傷害等案件，不服臺灣基隆地方法院八十八年度訴字第六八三
號，中華民國八十九年九月十五日第一審判決（起訴案號：臺灣基隆地方法院檢察署
八十八年度偵字第二九八０號）提起上訴，本院判決如左：
    主      文
上訴駁回。
    事實及理由
甲、被告乙○○、甲○○有罪部分：
  一、本案經本院審理結果，第一審認被告乙○○犯刑法第二百七十八條第一項之重
      傷害罪，依防衛過當減輕其刑後，量處有期徒刑壹年拾月；認被告甲○○犯刑
      法第二百七十七條第一項之傷害罪，判處有期徒刑陸月．並諭知易科罰金折算
      之標準為三百元折算一日。認事用法及量刑均無不當，應予維持，並引用第一
      審判決書記載之事實、證據及理由。
  二、被告乙○○上訴意旨略以：其並無弄傷甲○○的眼睛，是甲○○誣賴被告。甲○○拿鐵鎚攻擊被告之子丁○○，致丁○○受傷流血，陳某要再次攻擊丁○○
      時，被告護子心切要保護丁○○，當時並未拿鋸子及除草刀，被告以手擋甲○○，是甲○○所持鐵鎚碰到自己的眼睛，被告並無傷害致重傷之犯行云云。惟
      查被告確有持鋸子攻擊甲○○，迭據甲○○指訴在卷，即被告之媳許素真於警
      訊中亦陳稱曾見甲○○持鐵鎚，被告乙○○拿除草刀去揮來揮去，被告與甲○○確有爭執分持鐵鎚與除草刀、鋸子等，應可認定。甲○○受有左眼外傷性眼
      球破裂併玻璃體出血及視網膜剝離之傷害，係遭利器所傷，有長庚紀念醫院基
      隆分院出具之診斷證明書及該院八十九年三月四日（八九）長庚院基字第０三
      二０號函附卷足證（診斷證明書醫囑欄及該函所述甲○○右眼受傷係筆誤，業
      經該院八十九年五月五日（八九）長庚院基字第０六三三號函更正敘明）。被
      告辯稱渠將除草刀、鋸子等棄置一旁，而以雙手推開甲○○，甲○○所受傷害
      ，係遭其自己所持鐵鎚擊傷云云，應非可採。又除草刀為寬刃，如以之擊人臉
      面當有刀傷，被害人臉面無此刀傷，其左眼所受刺傷應非除草刀所為。又被害
      人甲○○之左眼所受傷害，已達失明狀態，有上開長庚紀念醫院基隆分院出具
      之八十九年五月五日（八九）長庚院基字第０六三三號函在卷可證，被告乙○○明知所持鋸子之鋸齒極為鋒利，以之刺擊他人眼睛等重要器官所在之臉部，
      極有可能造成他人眼睛失明之傷害，卻仍以鋸子刺擊被害人甲○○臉部，使甲○○受有一目視能毀敗之傷害，其有重傷害之犯意，至為明確。被告以鋸子擊
      打告訴人臉部，足以致人受傷，當為其所明知，被告有傷害之犯意，實甚灼然
      。被告辯護人辯稱被告至多僅應成立過失致重傷云云，自無可採。被告在甲○○以鐵鎚攻擊其子丁○○臉部，使丁○○血流滿面，且有繼續遭受攻擊危險之
      際，持鋸子攻擊甲○○，自屬對於現在不法侵害而出於防衛他人權利所為之反
      擊行為，合於刑法第二十三條正當防衛之要件。然以當時情形觀之，被告乙○○如以攻擊甲○○之手部等處，或奪走甲○○手中之鐵鎚等方式，即足以阻止
      甲○○繼續以鐵鎚攻擊丁○○。惟被告乙○○竟以鋸齒極為鋒利之鋸子直接攻
      擊甲○○之眼睛，使之受有一目視能毀敗之重傷害，即屬超越必要防衛程度之
      過當防衛行為，自應就其過當防衛行為加以處罰。被告辯護人辯稱被告防衛並
      無過當云云，不足採信。原審因而判處被告乙○○有期徒刑壹年拾月，核無不
      合。被告乙○○上訴，否認犯罪，指摘原判決此部分不當，核無理由，應該駁
      回。檢察官就被告乙○○部分上訴，認其與丁○○應成立共犯，指摘原判決此
      部分不當，惟丁○○並無傷害甲○○（理由詳乙部分所述），被告乙○○與之
      無共犯關係，檢察官此部分上訴，核無理由，亦應駁回。
  三、檢察官上訴意旨略以：被告甲○○僅因細故即持鐵鎚擊打被害人丁○○臉部，
      致丁○○鼻、臉部受傷，被告甲○○於事發後迄未與丁○○和解，無悔悟之心
      ，原判決僅量處被告有期徒刑陸月，量刑過輕等語，指摘原判決此部分不當。
      查告訴人丁○○之母使甲○○左眼受重傷，迄今亦未達成和解，原判決審酌被
      告連順犯罪之動機、手段及犯後尚未賠償被害人損害等一切情狀，量處有期徒
      刑陸月，經核尚無偏輕情形，檢察官此部分上訴，核無理由，應該駁回。
乙、被告丁○○無罪部分；
  一、本案就被告丁○○部分經本院審理結果，認第一審判決以不能證明被告丁○○
      犯罪而諭知無罪，核無不當，應予維持，並引用第一審判決書所記載之理由及
      證據。
  二、檢察官上訴意旨略謂：被告丁○○與乙○○共同攻擊甲○○，被告丁○○應與
      乙○○共負使人受重傷之罪責，原判決竟為被告丁○○無罪之判決，自有未洽
      ，指摘原判決此部分不當等語。
  三、訊據被告丁○○堅決否認有何公訴人所指犯行，辯稱略以：渠在樓上聽見爭吵
      聲音而下樓查看，甫下樓即遭被告甲○○以鐵鎚攻擊受傷並倒地，並未傷害甲○○等語。經查：被告丁○○於下樓之後，即遭甲○○以鐵鎚攻擊，並因受傷
      而倒地，並無傷害甲○○之行為等情，迭據證人丙○○、許素真及同案被告乙○○於警訊、偵查中及本院審理時證述及供述明確，核證人之證詞及乙○○之
      供詞，與被告丁○○之供詞彼此相符。且扣案之除草刀，經原審送請內政部警
      政署刑事警察局檢驗結果，並無可疑血跡反應，顯見除草刀並未用以傷害甲○○，而扣案鋸子係被告乙○○所使用，已查明如上述，被告丁○○應無與乙○○共持鋸子傷害甲○○之可能，自難僅憑告訴人片面之指訴，而認被告丁○○
      有共同重傷害罪犯行。原審因而為被告丁○○無罪之判決，核無不當。檢察官
      之上訴，核無理由，應該駁回。
丙、據上論斷，應依刑事訴訟法第三百七十三條、第三百六十八條，判決如主文。
本案經檢察官彭坤業到庭執行職務。
中      華      民      國     九十     年      四      月      六      日
                            臺灣高等法院刑事第四庭
                                審判長法  官  蔡  永  昌
                                      法  官  徐  昌  錦
                                      法  官  陳  榮  和
右正本證明與原本無異。
檢察官對被告丁○○、乙○○部分如不服本判決應於收受送達後十日內向本院提出上
訴書狀，其未述上訴之理由者並得於提起上訴後十日內向本院補提理由書（均須按他
造當事人之人數附繕本）。
被告乙○○如不服本判決應於收受送達後十日內向本院提出上訴書狀，其未敘述上訴
之理由者並得於提起上訴後十日內向本院補提理由書（均須按他造當事人之人數附繕
本）。
被告甲○○、丁○○不得上訴。
                                      書記官  劉  麗  芬
中      華      民      國     九十     年      四      月      十      日
附錄：本案論罪科刑法條全文
刑法第二百七十七條第一項
傷害人之身體或健康者，處三年以下有期徒刑，拘役或一千元以下罰金。
刑法第二百七十八條第一項
使人受重傷者，處五年以上十二年以下有期徒刑。


司法院資訊處製作；財團法人民間司法改革基金會備份。
